【裁判字號】    98,台上,7757
【裁判日期】    981224
【裁判案由】    違反槍砲彈藥刀械管制條例
【裁判全文】
最高法院刑事判決            九十八年度台上字第七七五七號
上  訴  人  甲○○
選任辯護人  李慶榮律師
            孫守濂律師
上列上訴人因違反槍砲彈藥刀械管制條例案件，不服台灣高等法
院高雄分院中華民國九十六年十二月四日第二審判決（九十六年
度上訴字第二一０九號，起訴案號：台灣高雄地方法院檢察署九
十五年度偵字第三一九六三號），提起上訴，本院判決如下：
    主  文
上訴駁回。
    理  由
按刑事訴訟法第三百七十七條規定，上訴於第三審法院，非以判
決違背法令為理由，不得為之。是提起第三審上訴，應以原判決
違背法令為理由，係屬法定要件。如果上訴理由書狀並未依據卷
內訴訟資料，具體指摘原判決不適用何種法則或如何適用不當，
或所指摘原判決違法情事，顯與法律規定得為第三審上訴理由之
違法情形，不相適合時，均應認其上訴為違背法律上之程式，予
以駁回。本件上訴人甲○○上訴意旨略稱：(一)檢察官於偵查中僅
以單一、陳舊之口卡片上之照片供證人劉豐源指認，未以真人列
隊方式為之，踐行之程序違法；且當面指認比依口卡片指認更為
準確，劉豐源復於另案證稱賣槍者並非上訴人，則原判決遽認劉
豐源偵查中之指認有證據能力，並採為上訴人不利之認定，自屬
違法。(二)劉豐源於第一審已證稱槍、彈是跟兩個人買的，但不知
其名等語，然原判決竟記載劉豐源於第一審已證稱兩個賣槍、彈
者為上訴人及蘇幼誠云云，顯與卷證不符。(三)原判決以劉豐源於
偵查及另案之證詞作為認定上訴人有罪之依據，但未說明其有證
據能力之理由，已違反證據法則。(四)證人陳志清於另案之陳述，
係以被告之身分為之，未經具結及對質，且與其於本案之陳述不
符；又其於另案審判中之證言，仍屬傳聞證據，且有瑕疵，原判
決未說明其有證據能力之理由，亦有判決理由不備之違法。(五)證
人賴衛正已證稱：並未目睹上訴人到過買賣槍枝之地點即創億生
物科技股份有限公司，足認出賣槍枝者並非上訴人，原判決對此
有利上訴人之證據不加採納，卻未說明不採納之理由，亦有違誤
云云。惟查，本件原判決綜合全案卷證資料，本於事實審法院之
推理作用，認定上訴人有其事實欄所載之販賣槍、彈之犯行，因
而撤銷第一審諭知上訴人無罪之判決，改判依刑法想像競合犯及
修正前槍砲彈藥刀械管制條例之規定，從一重論處上訴人共同未
經許可販賣手槍罪刑（處有期徒刑八年六月，併科罰金新台幣〈
下同〉十六萬元，罰金如易服勞役，以一千元折算一日）。均已
依據卷內資料，說明其所憑之證據及認定之理由。對於上訴人否
認有上開犯行，辯稱：「我沒有販賣槍、彈給劉豐源」云云，經
綜合調查證據之結果，認不可採，已分別在判決內詳予指駁，並
說明其理由。原判決所為論述，核與卷證資料相符，從形式上觀
察，並無違背法令之情形。且查：(一)證據之取捨，為事實審法院
之職權。證人之陳述有部分前後不符，或相互間有所歧異時，究
竟何者為可採，法院本得依其確信自由判斷，若其基本事實之陳
述與真實性無礙時，仍非不得予以採信，茍未違背經驗法則或論
理法則，即難遽指為違法，非謂一有不符或矛盾，即應認其全部
均為不可採信。從而證人之證言先後縱有差異，事實審法院依憑
其等之供述，斟酌其他證據，本於經驗法則與論理法則，取其認
為真實之一部，作為判決之證據，自屬合法，難謂所認事實與供
述證據之部分不符，即指判決有證據上理由矛盾之違法。本件證
人劉豐源於偵審中所為之先後證述，雖有不一，但原判決已就相
關事證詳加調查論列，復綜合證人陳志清之證言，卷附內政部警
政署刑事警察局民國九十四年六月二十二日刑鑑字第０九四００
九０二一七號槍彈鑑定書、照片及扣案如原判決附表所示之槍、
彈等證據，參互斟酌判斷，再審酌上訴人於原審中坦承曾因陳志
清介紹與劉豐源認識並借過錢；暨陳志清稱與上訴人為舊識且為
很熟的朋友，衡情無故為誣陷之理等情，因而認定上訴人確有上
為很熟的朋友，衡情無故為誣之理等情，因而認定上訴人確有上
揭犯行。經核尚非原審主觀之推測，與經驗及論理法則並不相違
背，且非僅憑劉豐源先後不一之證言，即為上訴人不利之認定，
亦難認有何採證及證據上理由矛盾之違法情事。(二)現行刑事訴訟
法並無關於指認犯罪嫌疑人、被告程序之規定，如何經由被害人
、檢舉人或目擊證人以正確指認犯罪嫌疑人或被告，自應依個案
之具體情形為適當之處理。依法務部及內政部警政署於九十年五
月、八月分別頒布之「法務部對於指認犯罪嫌疑人程序要點」、
「人犯指認作業要點」及「警察機關實施指認犯罪嫌疑人程序要
領」之規定，於偵查過程中指認犯罪嫌疑人或被告，係採取「選
擇式」列隊指認，而非一對一「是非式的單一指認」；供選擇指
認之數人在外形上不得有重大的差異；實施照片指認，不得以單
一相片提供指認，並避免提供老舊照片指認；指認前應由指認人
先陳述嫌疑人的特徵、不得對指認人進行誘導或暗示等程序，固
可提高指認的正確度，以預防指認錯誤之發生。然指認之程序，
除須注重人權之保障外，亦需兼顧真實之發現，確保社會正義之
實現。法院就偵查過程中所實行之第一次指認，應綜合指認人於
案發時所處之環境，是否足資認定其確能對犯罪嫌疑人觀察明白
、認知犯罪行為人行為之內容，事後依憑個人之知覺及記憶所為
之指認是否客觀可信等事項，為事後之審查。倘指認過程中所可
能形成之記憶污染、判斷誤導，均已排除（如犯罪嫌疑人與指認
人熟識，或曾與指認人長期、多次或近距離接觸而無誤認之虞）
，且其指認亦未違背通常一般日常生活經驗之定則或論理法則，
復非單以指認人之指認為論罪之唯一依據，自不得僅因指認人之
指認程序與上開要點（領）規範未盡相符，遽認其無證據能力。
本件劉豐源於檢察官偵查中為指認時，雖僅針對上訴人之口卡上
照片為單一指認，但陳志清既證稱劉豐源要買槍時，有介紹上訴
人與劉豐源認識（見原審卷第三五頁）；劉豐源亦證稱曾與上訴
人及陳志清等人一起唱歌聊天（見台灣高雄地方法院九十五年度
重訴字第三二號影印卷〈下稱第三二號影印卷〉第六六頁），顯
見劉豐源與上訴人已有近距離之接觸而不致誤認，所為指認應無
錯誤之可能。故其對上訴人之指認縱未依法務部及內政部警政署
公布之指認作業規範，以真人列隊供其指認，亦難指其指認已受
不當誤導，而無證據能力。況原判決已說明上訴人犯本罪，並非
以照片指認為唯一依據，依上開說明，亦非上訴第三審之適法理
由。(三)劉豐源於另案審理時雖先稱槍、彈係伊向兩個人買的，但
不知其姓名；然經辯護人提示該二人是否指上訴人及蘇幼誠時，
劉豐源答稱：「是」，並稱該二人是經由陳志清介紹認識，係在
一起唱歌聊天時，始知彼等有在賣槍等語（見第三二號影印卷第
六五、六六頁），則原判決引用劉豐源前揭證詞作為認定犯罪事
實之證據之一，自無採證違法可言。(四)劉豐源於偵查中之證詞及
陳志清於另案審理中之證詞，如何具有證據能力，而得作為認定
犯罪事實之依據，已據原判決於理由內逐一闡述甚詳（見原判決
第二頁，理由一），核無不合。且上訴人及其辯護人於原審並同
意該二證人於偵查中之陳述具有證據能力等情（見原審卷第二十
頁）。上訴意旨無視於原判決此部分論述，仍執陳詞，主張彼等
上揭證詞並無證據能力，亦與法律所規定得上訴第三審之理由不
相適合。(五)被告以外之人於審判外向法官所為之陳述，得為證據
。刑事訴訟法第一百五十九條之一第一項定有明文。其立法理由
係以：被告以外之人（含共同被告、共犯、被害人、證人等）於
法官面前所為之陳述（含書面及言詞），因其陳述係在法官面前
為之，故不問係其他刑事案件之準備程序、審判期日或民事事件
或其他訴訟程序之陳述，均係在任意陳述之信用性已受確定保障
之情況下所為，因此該等陳述應得作為證據。然該得為證據之被
告以外之人於審判外向法官所為之陳述，因未經被告詰問，應認
屬於未經合法調查之證據，並非無證據能力，而禁止證據之使用
。此項詰問權之欠缺，非不得於審判中由被告行使以資補正，而
完足為經合法調查之證據。證人劉豐源於另案向法官所為之陳述
，依上說明，自屬具有證據能力之傳聞證據。且查劉豐源業於第
一審九十六年八月二日審判時，以證人身分接受上訴人之第一審
辯護人之詰問，有該次審判筆錄在卷可稽（見原審卷第八四至九
一頁），而完足為合法調查之證據。原判決就此部分，雖未於理
由內特別加以說明，稍有疏漏，但於判決本旨不生影響。(六)賴衛
正於第一審之陳述，如何不足為上訴人有利之認定，已據原判決
於理由內闡述甚詳（見原判決第四頁）。上訴意旨無視於原判決
此部分論述，仍執陳詞，重為事實之爭辯，亦非合法之上訴理由
。依上揭說明，本件上訴為違背法律上之程式，應予駁回。
據上論結，應依刑事訴訟法第三百九十五條前段，判決如主文。
中    華    民    國  九十八  年   十二   月  二十四  日
                      最高法院刑事第二庭
                          審判長法官  莊  登  照
                                法官  陳  世  淙
                                法官  徐  昌  錦
                                法官  許  錦  印
                                法官  蔡  名  曜
      本件正本證明與原本無異
                                      書  記  官
中    華    民    國  九十八  年   十二   月   三十   日
                                                     M

司法院資訊處製作；財團法人民間司法改革基金會備份。
